最高法院刑事判決　　　　　　　　　　　　　　　九十一年度台上字第四○四二號
　　上　訴　人　 甲○○
　　選任辯護人　 武忠森
右上訴人因偽造有價證券案件，不服台灣高等法院台中分院中華民國八十八年六月十
五日第二審判決（八十八年度上訴字第五八九號，起訴案號：台灣台中地方法院檢察
署八十七年度偵字第一三三九○號），提起上訴，本院判決如左：
    主  文
上訴駁回。
　　理  由
按刑事訴訟法第三百七十七條規定，上訴於第三審法院，非以判決違背法令為理由，
不得為之。是提起第三審上訴，應以原判決違背法令為理由，係屬法定要件。如果上
訴理由狀並未依據卷內訴訟資料，具體指摘原判決不適用何種法則或如何適用不當，
或所指摘原判決違法情事，顯與法律規定得為第三審上訴理由之違法情形，不相適合
時，均應認其上訴為違背法律上之程式，予以駁回。本件上訴人甲○○上訴意旨略稱
：(一)、原判決認定上訴人甲○○竊取支票時間為民國八十六年二月二十日，為美國（
應為美商）花旗銀行台北分行帳號0000000000號之支票，與第一審判決認
定竊取時間為八十六年二月中旬某日不同，有刑事訴訟法第三百六十九條第一項之「
不當或違法」情形，原審未予撤銷自為判決，顯然違背法令。(二)、牽連犯係犯一罪而
其方法或結果之行為犯他罪名，原判決抄襲第一審判決認「被告所犯上開竊盜罪與偽
造有價證券罪間，有『方法目的』之牽連關係，依刑法第五十五條規定，應從一重之
偽造有價證券罪處斷」，殊欠適法。(三)、原判決理由記載「被告利用不知情之刻印人
偽刻王玉釵之印章，係間接正犯。被告偽造王玉釵之印章，為偽造有價證券之部分行
為，應為偽造有價證券行為所吸收，不另論罪。」未敘明何以因吸收而不另論罪？又
未併論刑法第二百十七條偽造印文罪，有判決不適用法則及不載理由之違法云云。
惟查：證據之取捨、事實之認定，乃事實審法院職權行使之範圍，茍其證據之取捨及
事實之認定，不違背經驗法則與論理法則，即不容任意指摘為違法，而據為上訴第三
審之適法理由。原判決依據被害人王玉釵「並未出借0000000號花旗銀行台北
分行支票」之指訴，上訴人甲○○係伊拿取上開支票交劉清湧向邱麗蓉調現新台幣（
下同）十五萬元之供述，證人劉清湧、邱麗蓉於偵查中之證詞，暨遺失票據申報書、
票據掛失止付通知書、掛失止付票據提示人資料查報表、支票及退票理由單及印鑑印
文等證據，綜合判斷，認定上訴人確有於八十六年二月二十日下午三、四時許，在台
中縣烏日鄉○○街五十六巷一號王玉釵所開設之電子遊樂器材店內，竊取王玉釵所有
上開空白支票一張。得手後利用不知情之刻印人於不詳時、地偽刻王玉釵印章，並於
竊得該空白支票之後二、三日，在台中市○○路三二三號三樓之二以該偽刻之印章蓋
於前開支票上，並填載發票日為同年三月二十三日，金額二十五萬五千元而偽造有價
證券，再於同年三月初某日在其上開住處持以行使，交付予不知情之劉清湧持向不知
情之邱麗蓉調借十五萬元現金之犯行。因而維持第一審論處上訴人意圖供行使之用，
而偽造有價證券罪刑之判決，駁回上訴人在第二審之上訴，已敘明所憑之證據及認定
之理由。而以上訴人否認有上開犯行，辯稱事先得到王玉釵之同意，因王玉釵因故他
往自行拿取上開支票云云，乃卸責之詞，不足採信，於理由內詳加說明及指駁。經核
所為論斷，均與卷內資料相符，從形式上觀察，並無認定事實不依證據或有何採證違
背經驗法則、論理法則等違法情形存在。所謂第二審認定犯罪之事實，與第一審認定
不同，應將第一審判決撤銷改判，係指與適用法律有關之犯罪構成要件之基本犯罪事
實有所變更、擴大或減縮而言。本件第二審判決雖就被告竊取支票之時間，依據上訴
人在原審之供述（見第二審卷第二十頁反面第五行訊問筆錄），將第一審判決認定之
時間由八十六年二月中旬某日更正（確定時日）為八十六年二月二十日，並未將基本
犯罪事實變更，又敘明被竊支票之確實帳號，亦無減縮或擴大基本犯罪事實，或將付
款人美商花旗銀行誤載為美國花旗銀行，均與應適用法律無關，原判決縱與第一審判
決有不同之記載，而仍予維持第一審之判決，並無違法可言。又刑法上之牽連犯，係
指犯罪行為者意念中祇欲犯某罪，而其實施犯罪之方法，或其實施犯罪之結果，觸犯
行為人目的行為以外之其他罪名而言。牽連犯的數行為間，有無方法或結果行為與目
的行為之牽連關係存在，並應參酌行為時客觀的事實以為決定，亦即在客觀上認其方
法或結果行為，與犯罪之目的行為，有不可分離之直接密切關係，始克成立（本院七
十九年台上字第五四七號判例參照）。因此原判決於理由記載「被告所犯上開竊盜罪
與偽造有價證券罪間，有方法目的之牽連關係」，並無違誤。又上訴人意圖供行使之
用而偽造有價證券，其因此利用不知情之人偽造印章，並蓋用偽印文於支票上，均屬
偽造有價證券行為之一部，不另構成偽造印章、印文之罪，原判決理由雖未說明何以
不成立偽造印文罪，與贅敘為偽造有價證券行為所吸收云云，均與判決主旨無影響，
自不得執為上訴第三審之適法理由。上訴意旨徒就原判決已說明之事項，及原審採證
認事之職權行使，任意指摘為違法，顯與法律規定得為第三審上訴理由之違法情形，
不相適合。其上訴違背法律上之程式，應予駁回。
據上論結，應依刑事訴訟法第三百九十五條前段，判決如主文。
中      華      民      國    九十一    年      七      月     十八     日
                              最高法院刑事第九庭
                                  審判長法官  陳  炳  煌
                                        法官  陳  正  庸
                                        法官  韓  金  秀
                                        法官  吳  信  銘
                                        法官  徐  文  亮
      右正本證明與原本無異
                                              書  記  官
中      華      民      國    九十一    年      七      月     三十     日
